臺灣板橋地方法院刑事判決　　　　　　 100年度易緝字第84號
公　訴　人　臺灣板橋地方法院檢察署檢察官
被　　　告　林芳志
上列被告因侵占案件，經檢察官提起公訴（92年度偵緝字第1553
號），因被告於本院準備程序中就被訴事實為有罪之陳述，經合
議庭評議後，裁定由受命法官獨任進行簡式審判程式，判決如下
：
    主  文
林芳志意圖為自己不法之所有，而侵占對於業務上所持有之物，
處有期徒刑參月，如易科罰金，以銀元參佰元即新台幣玖佰元折
算壹日。
    事  實
一、林芳志係設址臺北市○○街210 號「輝影企業有限公司（下
    稱輝影公司）」之業務，負責業務接洽及代收款項，為從事
    業務之人。因人人傳播事業有限公司（人人傳播公司）尚有
    工程款項新臺幣（下同）52,500元未給付，林芳志遂前往收
    取前述之工程款。詎林芳志竟意圖為自己不法之所有，利用
    其前開收取工程款之便，於民國88年3 月3 日將人人傳播公
    司交付之工程款52,500元，未支付給福將公司，以變易持有
    為所有之意思予以侵占入己。嗣因輝影公司負責人黃丁壬發
    現有異向林芳志催討，林芳志先辯稱工程款遺失，復將剩餘
    之14,000元返還，始查知上情。
二、案經輝影公司訴由臺灣板橋地方法院檢察署偵查起訴。
    理  由
一、按除被告所犯為死刑、無期徒刑、最輕本刑為三年以上有期
    徒刑之罪或高等法院管轄第一審案件者外，於第一次審判期
    日前之準備程序進行中，被告先就被訴事實為有罪之陳述時
    ，審判長得告知被告簡式審判程序之旨，並聽取當事人、代
    理人、辯護人及輔佐人之意見後，裁定進行簡式審判程序，
    刑事訴訟法第273 條之1 第1 項定有明文。經核本件被告林
    芳志所犯係死刑、無期徒刑、最輕本刑為三年以上有期徒刑
    以外之罪，其於準備程序中就被訴之事實為有罪陳述，經法
    官告知簡式審判程序之旨，並聽取公訴人、被告之意見後，
    本院爰依首揭規定，合議裁定由受命法官獨任進行簡式審判
    程序，合先敘明。
二、上開犯罪事實，業據被告林芳志於本院準備程序及審理中坦
    認不諱（見本院卷第29背面、32背面頁），並有告訴代理人
    黃丁壬於警詢、偵查中指訴歷歷（見92年度他字第1536號偵
    查卷宗第9 至11頁、92年度偵緝字第1553號偵查卷宗第36至
    37頁、本院93年簡字第242 號卷第36至39頁），雖被告林芳
    志曾辯稱：該筆款項係遺失云云，惟被告林芳志並未報案處
    理，顯與常情有違，足認被告林芳志自白與事實相符，本件
    事證明確，犯行洵堪認定。
三、按被告行為後，刑法於94年2 月2 日修正公布，並於95年7
    月1 日施行（下稱新法；修正前刑法，則均簡稱舊法），行
    為後法律有變更者，適用行為時之法律。但行為後之法律有
    利於行為人者，適用最有利於行為人之法律，刑法第2 條第
    1 項定有明文，而有關新舊法之比較，應就罪刑有關之共犯
    、連續犯、累犯加重等暨其他法定加減原因（如身分加減）
    與加減例等一切情形，綜其全部罪刑之結果而為比較（最高
    法院95年第8 次刑事庭會議決議參照）。經查：刑法第336
    條第2 項之罪，法定刑為6 月以上5 年以下有期徒刑，得併
    科3000元以下罰金，就法定罰金刑部分，依95年6 月14日修
    正公布，95年7 月1 日施行之刑法施行法第1 條之1 規定「
    中華民國94年1 月7 日刑法修正後，刑法分則編所定罰金之
    貨幣單位為新臺幣。94年1 月7 日刑法修正時，刑法分則編
    未修正之條文定有罰金刑者，自94年1 月7 日刑法修正施行
    後，就其所定數額提高為30倍。但72年6 月26日至94年1 月
    7 日新增或修正之條文，就其所定數額提高為3 倍」，經比
    較結果關於法定刑最高罰金部分，修正前後規定並無不同（
    新法以新臺幣為貨幣單位，修正施行後，就其所定數額提高
    為30倍，實際與行為時法罰金刑相同）。又修正前刑法第33
    條第5 款原規定：「罰金：1 元以上」，依罰金罰鍰提高標
    準條例第1 條前段規定提高10倍，及現行法規所定貨幣單位
    折算新台幣條例第2 條換算為新台幣結果，為30元以上，而
    修正後則規定：「罰金：新臺幣1 千元以上，以百元計算之
    」，已將科處罰金之最低額提高至新臺幣1 千元以上，就法
    定刑最低罰金部分應以修正前之規定對於被告較為有利，故
    依修正後刑法第2 條第1 項前段規定，應適用修正前刑法第
    33條第5 款之規定。綜上全部罪刑有關之情形而為比較之結
    果，自應依修正後刑法第2 條第1 項前段之規定，適用被告
    行為時之舊法，對其最為有利。
三、查被告林芳志係輝影公司之業務，負責業務接洽及代收款項
    ，為從事業務之人。其收取人人傳播公司之工程款後，依規
    定須給付給輝影公司，卻未支付輝影公司，而將之悉以侵占
    入己，核其所為，係犯刑法第336 條第2 項之業務侵占罪。
    被告係一時失慮而觸犯本案，然於本院審理中對上揭犯行坦
    承不諱，事後亦與告訴人「輝影公司」達成民事和解此有和
    解書1 件在卷可參（見本院100 年度易緝字第84號卷第35頁
    ），且告訴人公司表示不願追究且願意給其機會，惟其所犯
    之罪法定本刑為6 月以上5 年以下有期徒刑，衡其犯罪情狀
    ，縱宣告法定最低度刑期，猶嫌過重，在客觀上顯堪憫恕而
    足以引起一般之同情，爰依刑法第59條之規定減輕其刑。爰
    審酌被告尚值壯年之期，竟未思循正當方式獲取財物，反貪
    圖一時私利而侵占業務上所持有並應轉交輝影公司之工程款
    ，並考量其犯罪所得、告訴人所受損害及已與告訴人達成和
    解，且犯後尚知坦承犯行，態度尚佳等一切情狀，量處如主
    文所示之刑，並諭知易科罰金之折算標準。末查被告犯罪之
    犯罪時間，係在中華民國96年4 月24日之前，是其所犯符合
    中華民國九十六年罪犯減刑條例第3 條第1 項所定之減刑條
    件，原應依該減刑條例第2 條第1 項第3 款之規定，減其宣
    告刑二分之一。然按「本條例施行前，經通緝而未於中華民
    國96年12月31日以前自動歸案接受偵查、審判或執行者，不
    得依本條例減刑」，中華民國九十六年罪犯減刑條例第5 條
    定有明文。經查，被告經本院於93年7 月30日以96板院通刑
    旭科緝字第599 號通緝，而於100 年8 月23日才到案，有本
    院通緝書及100 年8 月23日之筆錄各1 件附卷可稽（100 年
    度易緝字第84號卷第4 頁），堪認被告於中華民國九十六年
    罪犯減刑條例施行前即96年7 月16日以前業經通緝，雖已於
    100 年8 月23日歸案，但非於96年12月31日以前自動歸案接
    受審判，依中華民國九十六年罪犯減刑條例第5 條之規定，
    不得減刑，附此敘明。
據上論斷，應依刑事訴訟法第273 條之1 第1 項、第299 條第1
項前段，修正後刑法第2 條第1 項前段、刑法第336 條第2 項、
修正前刑法第41條第1 項前段、第59條，修正前罰金罰鍰提高標
準條例第1 條、第2 條，判決如主文。
本案經檢察官林建良到庭執行職務。
中    華    民    國   100    年    9     月    30    日
                  刑事第二庭    法  官  連雅婷
以上正本證明與原本無異。
如不服本判決應於收受判決後10日內向本院提出上訴書狀，並
應敘述具體理由。其未敘述上訴理由者，應於上訴期間屆滿後
20日內向本院補提理由書（均須按他造當事人之人數附繕本）
「切勿逕送上級法院」。
                                書記官  郭晉良
中    華    民    國   100    年    9     月    30    日
附錄本案論罪科刑法條全文：
刑法第336條第2項：
對於業務上所持有之物，犯前條第1 項之罪者，處6 月以上、5
年以下有期徒刑，得併科三千元以下罰金。